臺灣高雄地方法院刑事判決　　　　　　 94年度簡上字第242號
公　訴　人　臺灣高雄地方法院檢察署檢察官
上　訴　人　丙○○
即　被　告
　　　　　　　　　　　樓之1
上訴人因偽造文書等案件，不服臺灣高雄地方法院高雄簡易庭93
年度簡字第1836號，中華民國94年2 月28日第一審簡易判決（聲
請簡易判決處刑書案號：臺灣高雄地方法院檢察署93年度偵字第
164 號），提起上訴，本院管轄之第二審合議庭判決如下：
    主  文
原判決關於丙○○部分撤銷。
丙○○連續行使偽造私文書，足以生損害於他人，處有期徒刑肆
月，如易科罰金，以參佰元折算壹日。緩刑貳年。如附表編號一
至編號三所示之署名及指印，均沒收。
    事  實
一、丙○○經由馬芳之妹甲○○得知，出具身分資料供馬芳
    辦理行動電話，每門號可獲得新台幣（下同）500元之回饋
    金及100 元之車馬費補助，丙○○明知其未經其母親乙○○○同意辦理行動電話門號，竟基於行使偽造私文書之概括犯
    意，於91年12月10日在高雄左營區○○路177 號「雅米茶坊
    」內，以乙○○○名義在如附表編號一至編號三所示之申請
    書、同意書及聲明書上之簽名欄偽簽乙○○○之署名及按捺
    指印後，隨即將該委託書及乙○○○身分證影本交予不知情
    之馬芳而行使之，馬芳於取得前開申請書、同意書、聲
    明書等後，再持前開申請書、同意書及聲明書等文件向台灣
    大哥大股份有限公司（下稱台灣大哥大公司）、遠傳電訊股
    份有限公司（下稱遠傳公司）、泛亞電信股份有限公司（下
    稱泛亞公司）辦理如附表編號一至四所示之行動電話門號，
    足以生損害於乙○○○及附表編號一至三所示之行動電話公
    司對客戶資料管理與使用之正確性。
二、案經高雄市政府警察局楠梓分局報告臺灣高雄地方法院檢察
    署檢察官聲請簡易判決處刑。
    理  由
壹、程序方面
一、按被告以外之人於審判外之言詞或書面陳述，除法律有規定
    者外，不得作為證據，刑事訴訟法第159 條第1 項定有明文
    。證人乙○○○於警詢中所為之陳述，對被告而言，亦屬被
    告以外之人於審判外之陳述，依上揭法條規定，原則上亦無
    證據能力。然被告以外之人於審判外之陳述，雖不符前4 條
    之規定，而經當事人於審判程序同意作為證據，法院審酌該
    言詞陳述或書面陳述作成時之情況，認為適當者，亦得為證
    據。當事人、代理人或辯護人於法院調查證據時，知有第15
    9 條第1 項不得為證據之情形，而未於言詞辯論終結前聲明
    異議者，視為有前項之同意。刑事訴訟法第159 條之5 亦定
    有明文。本件被告丙○○於本院審判程序時供稱：伊對證人
    乙○○○之證述沒有意見等語（見94年5 月18日審判程序筆
    錄），且至言詞辯論終結前，就前開證人於警詢中所為陳述
    之證據能力亦未聲明異議。而前開證人於警詢中之陳述，亦
    未經渠等主張有何非出於自由意志之情形，是本件認為容許
    渠等陳述之證據能力，亦無不當，應依刑事訴訟法第159 條
    之5之規定，認前開證人於警詢中之證述具有證據能力。
貳、實體方面
一、被告丙○○涉犯偽造文書罪部分：
  (一)上揭犯罪事實業據被告丙○○於本院審理時坦承不諱，並據
    證人乙○○○於警詢時證述在卷（見警卷第9 頁），復有臺
    灣大哥大公司行動電話服務申請書及同意書各1 份（見93
    年度簡字第1836號卷第148 至149 頁）、遠傳公司行動電話
    服務申請書、泛亞用戶申請書、聲明書各1 份（見警卷第18
    頁至20頁）、法務部調查局93年12月8 日鑑定通知書1 份在
    卷可稽。本件事證明確，被告犯行堪以認定。
  (二)核被告丙○○所為，係犯刑法第216 條、第210 條行使偽造
    私文書罪嫌。被告丙○○偽造署押之低度行為，為偽造私文
    書之高度行為所吸收；而偽造私文書之低度行為，復為行使
    偽造私文書之高度行為所吸收，均不另論罪。被告丙○○先
    後3 次行使如附表編號一至編號三之偽造私文書，雖其數個
    行為在時間、場所上極為密切接近，惟其各行為除均侵害乙○○○外，尚侵害附表編號一至三不同之各該電信公司，因
    前開數行為之被害人不同，核與接續犯之要件不符（最高法
    院90年度台上字第901號判決參照，至被告丙○○於附表編
    號一、三部分，一次行使2份偽造私文書，則因被害人相同
    ，應構成接續犯），且被告丙○○前揭行使如附表編號一至
    三偽造私文書之犯行，時間緊接，觸犯構成要件相同之罪，
    顯係基於概括犯意為之，為連續犯，爰依刑法第56條之規定
    ，論以一罪，並加重其刑，聲請簡易判決處刑意旨未敘及前
    揭犯行構成連續犯之關係，稍有未洽。又被告丙○○偽造附
    表編號一至編號三所示之私文書後，委託不知情之馬芳辦
    理如附表編號一至編號三之行動電話門號之犯行，屬間接正
    犯。又聲請簡易判決處刑意旨雖未就被告丙○○行使偽造附
    表編號一私文書之犯行起訴，惟該部分犯行與前揭起訴並經
    本院論罪科刑部分有連續犯之裁判上一罪關係，已如前述，
    依審判不可分原則，該部分犯罪事實亦為起訴效力所及，本
    院自得併予審理，附此敘明。
二、不另為無罪之諭知部分：
  (一)聲請簡易判決處刑意旨略以：被告丙○○另委託不知情之甲○○於附表編號四所示之申請書及同意書簽名欄偽簽乙○○○之署名及按捺指印後，甲○○再將之轉交給馬芳。馬
    芳於取得該申請書、同意書後，再持該等文件向和信電訊股
    份有限公司（下稱和信公司）辦理如附表編號四所示之行動
    電話門號，足以生損害於乙○○○及編號四所示之行動電話
    公司對客戶資料管理與使用之正確性。因認被告丙○○涉犯
    偽造文書罪嫌。
  (二)公訴人認被告涉有前揭犯行，係以(1)證人馬芳、甲○○之
    證詞；(2)附表編號四所示之和信公司行動電話服務申請書、
    同意書各1 份等證據資料，為其論斷之依據。訊據被告丙○○堅決否認有何偽造附表編號四所示申請書及同意書之犯行
    ，辯稱：伊委託馬芳、甲○○只辦理8 個門號（妹妹許金
    燕及陳志明共申辦6 個門號，以乙○○○名義申辦附表一、
    二、三所示之門號），並沒有委託甲○○辦理附表編號四所
    示和信公司之行動電話，伊對有辦這支手機全不知情等語。
  (三)按「犯罪事實應依證據認定，無證據不得認定犯罪事實」、
    「不能證明被告犯罪者，應諭知無罪之判決」，刑事訴訟法
    第154 條第2 項、第301 條第1 項分別定有明文。又事實之
    認定，應憑證據，如未能發現相當證據，或證據不足以證明
    ，自不能以推測或擬制之方法，為裁判基礎；且認定不利於
    被告之事實須依積極證據，苟積極證據不足為不利於被告事
    實之認定時，即應為有利於被告之認定；另認定犯罪事實所
    憑之證據，雖不以直接證據為限，間接證據亦包括在內，然
    而無論直接證據或間接證據，其為訴訟上之證明，須於通常
    一般之人均不致有所懷疑，而得確信其為真實之程度者，始
    得據為有罪之認定，倘其證明尚未達到此一程度，而有合理
    之懷疑存在而無從使事實審法院得有罪之確信時，即應由法
    院為諭知被告無罪之判決（參照最高法院40年度台上字第86
    號、30年度台上字第816 號、76年度台上字第4986號判例意
    旨）。
  (四)經查：
     (1)證人甲○○於94年5 月18日本院審理時到庭結證稱：每
       支手機之回饋金是500 元，車馬費算100 元，所以每辦
       一個門號可得600 元現金，而被告當時說她缺錢，故以
       此方式賺取回饋金，91年12月10 日 在左營區「雅米茶
       坊」內，伊姊姊馬芳拿給被告4 千多元現金等語（見
       本院卷第67頁、93年度簡字第1836號卷93年7 月2 日訊
       問筆錄），核與證人馬芳於94年5 月18 日 本院審理
       時到庭結證稱：一個門號是算5 百元之回饋金，車馬費
       有1 百元，所以辦一個門號應該可得6 百元之回饋金，
       伊於91年12月10日在雅米茶坊內拿給被告4 千8 百元等
       語相符（見本院卷第70頁），故每辦一支手機門號可得
       回饋金600 元，而證人馬芳於91年12月10日在「雅米
       茶坊」內給予被告共計4 千8 百元回饋金之事實已堪認
       定，是被告辯稱：伊委託馬芳、甲○○只辦理8 個門
       號（妹妹許金燕及陳志明共申辦6 個門號，以乙○○○
       名義申辦附表編號一、二、三所示之門號）等語，應非
       虛構之詞。
      (2)雖證人甲○○於本院審理時復證稱：於91年12月10日在
        「雅米茶坊」內申辦手機取得回饋金後之翌日，伊打電
        話給被告，被告委託伊以乙○○○名義辦理附表編號四
        所示和信公司手機門號，伊才填寫附表編號四所示之同
        意書、申請書，並以乙○○○名義簽名、按指印云云（
        見本院卷第67頁）。然查，證人馬芳、甲○○於本院
        審理時均結證稱：就辦理附表編號四所示和信公司手機
        門號之回饋金並沒有拿給被告等語（見本院卷第71頁）
        ，則果若被告確有於「雅米茶坊」取得回饋金後之翌日
        ，再委託甲○○辦理附表編號四之和信公司手機門號，
        該筆回饋金豈會未給予被告，顯與常理有違。況證人甲○○前已證稱：被告是缺錢，才會辦手機換現金，因此
        伊才介紹被告向姊姊馬芳辦手機等語（93年度簡字第
        1836號卷93年7 月2 日訊問筆錄），故證人甲○○所為
        係受被告委託辦理附表編號四所示手機門號之證述，非
        無疑義。又刑事訴訟關於犯罪事實之認定須依足可超越
        合理懷疑之證據而為積極證明，與民事訴訟原告得藉合
        理質疑他造告主張即可倒置舉證責任於被告之優勢證
        據主義迥不相同，倘積極證據不足以確實證明被告犯罪
        ，即應為有利被告之判斷，不待更有其他有利被告之反
        證。據上說明，自難徒因證人甲○○所述係受被告委託
        辦理附表編號四之手機門號，遽為不利於被告之推斷。
  (五)綜上所述，被告究否確有本件偽造附表編號四所示申請書、
    同意書之事實，本院認為仍存有合理之懷疑，尚未到達確信
    其為真實之程度。此外，復查無其他積極證據足資認定被告
    確有該犯行，惟此部分與前揭論罪科刑之偽造文書罪間，有
    連續犯之裁判上一罪關係，爰不另為無罪之諭知。
三、原審據以論科，固非無見。惟被告不成立偽造附表編號四所
    示申請書、同意書之偽造文書罪，理由已如前述，原審判決
    就此部分誤為有罪判決尚有未合。上訴人上訴意旨否認偽造
    附表編號四所示申請書、同意書部分之犯罪有理由，自應由
    本院將原判決撤銷改判。爰審酌被告丙○○正值青壯之年，
    不思循正途獲利，竟為貪圖小利，冒用母親之名義申請門號
    ，致生損害於各電信公司及乙○○○，惟念其犯後坦承犯行
    ，且無前科，有臺灣高等法院被告前案紀錄表在卷可稽，素
    行尚稱良好等一切情狀，量處如主文所示之刑，並諭知易科
    罰金之折算標準。末查被告未曾受有期徒刑以上刑之宣告，
    有臺灣高等法院被告前案記錄表附卷可稽，其因一時貪念，
    致觸犯本案犯行，經此刑之教訓，當知所警惕，而無再犯之
    虞，本院認前開所宣告之刑以暫不執行為適當，爰宣告緩刑
    二年，以啟自新。又如附表編號一至編號三所示之署押及指
    印，均應依刑法第219 條規定，不問屬於犯人與否，均沒收
    之。至附表編號四所示之署押及指印，與本案被告丙○○無
    涉，爰不予以沒收。
據上論斷，應依刑事訴訟法第455 條之1 第3 項、第369 條第1
項前段、第364 條、第299 條第1 項前段，刑法第216 條、第
210 條、第56條、第41條第1 項前段、第74條第1 款，罰金罰鍰
提高標準條例第1 條前段、第2 條，判決如主文。
本案經檢察官丁○○到庭執行職務。
中　　華　　民　　國　　94　　年　　6 　　月　　3 　　日
                  刑事第五庭  審判長法　官  李政庭
                                    法  官  施添寶
                                    法  官  郭瓊徽
以上正本證明與原本無異。
不得上訴。
中　　華　　民　　國　　94　　年　　6 　　月　　8 　　日
　　　　　　　　　　　　　　　　　　書記官  陳瓊芳
附錄本判決論罪科刑所依據之法條：
中華民國刑法第二百一十條
偽造、變造私文書，足以生損害於公眾或他人者，處五年以下有
期徒刑。
中華民國刑法第二百一十六條
行使第二百十條至第二百十五條之文書者，依偽造、變造文書或
登載不實事項或使登載不實事項之規定處斷。
附表
┌──┬────┬────┬────┬─────────┐
│編號│時    間│門    號│偽造名義│在申請書、同意書及│
│    │        │        │（原申請│聲請書上之署名或指│
│    │        │        │人）    │印                │
│    │        │        │        │                  │
├──┼────┼────┼────┼─────────┤
│一  │91年12月│00000000│乙○○○│(一)行動電話服務申請│
│    │間      │76號（台│        │  書申請人簽名欄偽│
│    │        │灣大哥大│        │  造乙○○○之簽名│
│    │        │公司）  │        │  及指印各壹枚    │
│    │        │        │        │(二)同意書立書人欄偽│
│    │        │        │        │  造乙○○○之簽名│
│    │        │        │        │  及指印各壹枚    │
├──┼────┼────┼────┼─────────┤
│二  │同右    │00000000│同右    │行動電話服務申請書│
│    │        │10號（遠│        │申請人簽名欄偽造許│
│    │        │傳公司）│        │李春葉之簽名及指印│
│    │        │        │        │各壹枚            │
├──┼────┼────┼────┼─────────┤
│三  │同右    │00000000│同右    │(一)用戶申請書申請人│
│    │        │21號（泛│        │  簽章欄偽造許李春│
│    │        │亞公司）│        │  葉之簽名及指印各│
│    │        │        │        │  壹枚            │
│    │        │        │        │(二)聲明書立書人欄偽│
│    │        │        │        │  造乙○○○之簽名│
│    │        │        │        │  及指印各貳枚    │
├──┼────┼────┼────┼─────────┤
│四  │        │00000000│        │                  │
│    │        │55號（和│        │                  │
│    │        │信公司）│        │                  │
└──┴────┴────┴────┴─────────┘
